【裁判字號】    90,上易,751
【裁判日期】    900712
【裁判案由】    竊盜
【裁判全文】
臺灣高等法院臺中分院刑事判決                      九十年度上易字第七五一號
    上  訴  人
    即  被  告  甲○○
右上訴人即被告因竊盜案件，不服臺灣彰化地方法院八十九年度易字第一七八０號，
中華民國九十年一月三十一日第一審判決（起訴案號：臺灣彰化地方法院檢察署八十
九年度偵字第八０五三號號），提起上訴，及臺灣彰化地方法院檢察署移送併案審理
（九十年度偵字第二００一號），本院判決如左：
      主  文
原判決撤銷。
甲○○連續於夜間侵入住宅，踰越安全設備竊盜，累犯，處有期徒刑貳年陸月，並於
刑之執行前令入勞動場所強制工作年。
      事  實
一、甲○○前於民國（下同）八十五年間，曾犯違反麻醉藥品管理條例罪案件，經本
    院判處有徒刑五月確定，於八十六年七月十五日執行完畢；於八十六年間，再犯
    竊盜罪及違反麻醉藥品管理條例罪案件，經臺灣彰化地方法院分別判處有期徒刑
    十月及六月，定應執行刑一年二月確定，於八十七年二月二十七日入監服刑，於
    八十七年十一月二十七日執行完畢；其於入監服刑前，又於八十七年二月十六日
    犯攜帶兇器毀越牆垣及安全設備竊盜罪，經臺灣彰化地方法院於八十七年五月八
    日判處有期徒刑一年確定，入監執行，嗣經假釋交付保護管束，於八十八年十月
    三十日假釋期滿未經撤銷，執行完畢。其因無心從事正當工作，逐年接連犯罪，
    已養成犯罪習慣，遂故態復萌，基於意圖為自己不法所有之概括犯意，先於八十
    九年九月一日凌晨四時許之夜間，利用房門未關閉之機會，侵入彰化縣鹿港鎮○○里○○路○段一二六之四號乙○○住處房間，竊取乙○○所有置於桌上之皮夾
    一只（內有乙○○之軍人身分證、假單、機車駕照、提款卡各一張及現金約新臺
    幣三千元），得手後又於同年九月四日，利用乙○○之身分證件申購門號000
    0－000000號之行動電話易付卡使用。又於八十九年十月三日入夜後至翌
    日（四日）凌晨三、四時之間某時刻，至彰化縣埔鹽鄉○○路○段二四二之十八
    號戊○○之住宅，見一樓窗戶未上鎖，乃徒手打開窗戶踰越侵入屋內，先在客廳
    內竊取戊○○所有之臺新銀行信用卡（申請持卡人名義為戊○○之妻許淑雅，卡
    號四五七九六Ｚ0000000000號）、汽車行車執照各一枚、行動電話機
    三具及金飾（重約十至二十兩左右）等財物，復接續打開未上鎖之隔間門，進入
    己○○（戊○○之叔叔）所使用之臥室內，竊得己○○所有，置於長褲內之皮夾
    一個（內有國民身分證、全民健康保險卡、汽車行車執照、汽車駕駛執照各一枚
    及支票等）及MOTOROLA廠牌之行動電話機一具等財物，得手後，即逃離現場。其
    後再於同年月二十四日凌晨之夜間，在彰化市○○里○○路三五六巷二號一樓，
    徒手由冷氣窗口踰越侵入屋內，竊取丙○○所有之現金新臺幣八萬六千元、花旗
    銀行信用卡一枚、身分證一枚及NOKIA牌6150型序號000000000000000號行動電話
    一具，得手後並將前開以乙○○身分證件申購之行動電話易付卡及向丙○○竊取
    之行動電話機交予不知情之其妻庚○○（另經不起訴處分確定）使用。嗣於同年
    月二十六日二十三時三十分許，在彰化縣彰化市○○路○段五五八號之喬友大樓
    「金馬遊藝場」內，經警臨檢查獲甲○○持有毒品（另案偵結），經警帶同至其
    位於彰化縣彰化市○○路二０七號五樓之租賃處內，搜得前揭許淑雅之臺新銀行
    信用卡及己○○之全民健康保險卡各一枚；復由丙○○之前開行動電話機通聯紀
    錄追查得庚○○持用之贓物而分別查獲。
二、案經彰化縣警察局彰化分局報請臺灣彰化地方法院檢察署檢察官偵查起訴及移送
    併案審理。
      理  由
一、訊據上訴人即被告甲○○矢口否認右揭竊盜犯行，辯稱：其並無行竊，何以租處
    有被害人許淑雅、己○○失竊之卡證，其並不知情，且被害人所指失竊時間，其
    均在醫院照顧友人丁○○，至其妻庚○○所持用之行動電話及易付卡，係以新臺
    幣四千五百元向綽號「小張」之朋友購買的云云。惟查本件前開被害人住處遭竊
    之事實，業據被害人乙○○、戊○○、己○○及丙○○分別於警訊及偵查中指訴
    甚詳，並有刑事案件報案證明申請書、受理刑事案件報案三聯單各一紙、贓物認
    領保管單三紙、贓物照片二幀及電話通聯紀錄一份在卷可資佐證。被告雖於八十
    九年十月二十七日警訊時陳稱：「臺新銀行信用卡和己○○健保卡是一位綽號叫
    『小李』男子拿到租屋處丟在我房間內」云云，且於同日檢察官偵訊時供述：「
    （為何會在你的住處搜到別人的信用卡和健保卡？）是壬○○的朋友『小李』在
    上上星期二拿到我住處，他的名字我不知」云云；但證人壬○○於八十九年十一
    月十日於偵查中則結證稱：「（你入戒治所之前與被告同居？）是的，同居在彰
    化市○○路二０七號五樓，這地點是甲○○承租，是甲○○先承租，往後，我才
    與他同居近一個月，我們是八十九年八、九月間認識」、「（你有一姓李叫『小
    李』之朋友？）沒有」、「（甲○○說在他住處被找到之信用卡、健保卡是你朋
    友『小李』之人帶去？）我沒有這個朋友」等語，則被告上開所辯，即屬無稽，
    難以置信。雖壬○○於本院改稱：有綽號「小雨」之女子會去該租住處與之聊天
    ，並曾將一張臺新銀行信用卡與健保卡放在一皮包內，請其拿去丟掉云云；然徵
    之壬○○於本院所稱為「小雨」之女子，與其於偵查中及被告警訊中所稱為綽號
    「小李」之男子迥異，且壬○○於本院先稱「小雨說信用卡已刷爆了沒有用，所
    以要丟掉」，嗣又稱「有看過被害人健保卡，當時是與信用卡一起放在皮包內，
    小雨叫我們一起拿去丟掉」，則該信用卡與健保卡上之姓名資料，既與被告等毫
    無關係，而縱要丟棄亦無連同健保卡一同丟棄之理，足見壬○○於本院關於此部
    分所證，顯係迴護之詞，不足採信。又被告於偵查中以迄本院復辯稱：其自十月
    二日至二十五日晚間皆在醫院照顧案外人丁○○云云，惟據證人丁○○於偵查中
    係證稱：（這段期間，被告均與你一起？）他常來照顧我，沒有形影不離，但晚
    上均與我在一起睡，只有外出買東西給我吃時，會不在」等語，稽其語意，已見
    被告於案外人丁○○住院期間並非每日晚間均前往陪伴，且陪伴時亦非均未外出
    甚明。況據壬○○於本院證稱：「八十九年十月二十六日被抓前，均住彰化市○○路二０七號五樓，我住在那裏一、二個之久，我當時被通緝所以借住該址，該
    址係甲○○所租，他晚上都有回來住一起到我被抓為止，他每晚都有回來，他每
    日會買飯回來給我吃，晚上他也住在那裏，那期間我也都住在那裏，不敢到別處
    」等語，而被告於警訊時亦自承其於十月二十四日在其租屋處曾施用毒品；再經
    本院向財團法人彰化基督教醫院函查丁○○於八十九年十月間之住院情形，該院
    函覆稱：「丁○○係於八十九年十月十三日因冠狀動脈阻塞住院治療，同年十月
    十六日行冠狀動脈繞道手術，於八十九年十月二十四日出院」，有該院覆函在卷
    可稽。是被告辯稱：其於被害人財物失竊時係在醫院照顧案外人丁○○云云，亦
    無足採。至被告確將被害人丙○○失竊之行動電話機連同以乙○○身分證件申購
    之易付卡交付其妻庚○○使用之事實，復據庚○○於警訊、偵查及本院調查中證
    述無訛，被告雖稱該行動電話及易付卡乃購自綽號「小張」之朋友，然迄未能提
    出該人之年籍資料以供查核，參以被告於警訊中堅詞否認曾交付予庚○○之情節
    ，足證被告事後所辯，意在卸責，自不足採。揆諸前開被害人所有之信用卡及健
    保卡既係在被告租居處查扣，顯係被告所支配、管領，徵之社會事實與經驗，足
    認係被告所持有無訛。而該信用卡及健保卡，並非得交易買賣或轉讓之物，除被
    告與交付者係屬至交，或甚為熟稔，達於可信賴之程度，否則，必無輕易受託持
    有，故各該卡果係第三人交予被告持有，被告必能具體明確指出該交付者之姓名
    、年籍等相關資料以供查考。是被告持有被害人失竊之信用卡、健保卡，既查無
    第三人所交付之事證，即足以憑斷被告即係行竊者無訛。再前開信用卡、健保卡
    乃連同被害人戊○○所有之汽車行車執照一枚、行動電話機三具及金飾，與被害
    人己○○所有之皮夾一個（內有國民身分證、汽車行車執照、汽車駕駛執照各一
    枚及支票等）及MOTOROLA廠牌之行動電話機一具等財物，置於被害人戊○○之住
    宅內，同時同地一併失竊等情，已據被害人戊○○、己○○指證屬實，自應認前
    開被害人失竊之全部財物，均係被告所竊取，方符事理。而被害人乙○○於失竊
    之時尚為現役軍人，事後查獲之行動電話易付卡申購時間，係在其服役在營期間
    ，依理顯無可能為其申購之事實，又據乙○○在警訊證述甚詳，被告既係前開行
    動電話及易付卡之持有者，依前述同一論理法則，亦足證被害人乙○○、丙○○
    所失竊之財物均為被告所竊。綜上所述，本案事證明確，被告犯行堪以認定。
二、按窗戶為具防閑效用之安全設備，已據最高法院三十三年度上字第一五Ｏ四號著
    有判例可資參照。被告於夜間踰越安全設備，侵入住宅竊盜之行為，核犯刑法第
    三百二十一條第一項第一、二款之加重竊盜罪。其先後三次之竊盜犯行，時間緊
    接，所犯罪名相同，顯係基於概括犯意為之，應依連續犯規定，從重論以刑法第
    三百二十一條第一項第一、二款之加重竊盜一罪，並加重其刑。被告竊取被害人
    乙○○及丙○○部分之犯行，雖未據起訴，然該部分與已起訴且經認定有罪之部
    分，有連續犯裁判上一罪之關係，為起訴效力所及，本院自得併予審究。查被告
    於於八十五年間，曾犯違反麻醉藥品管理條例罪案件，經本院判處有徒刑五月確
    定，於八十六年七月十五日執行完畢；於八十六年間，再犯竊盜罪及違反麻醉藥
    品管理條例罪案件，經臺灣彰化地方法院分別判處有期徒刑十月及六月，定應執
    行刑一年二月確定，於八十七年二月二十七日入監服刑，於八十七年十一月二十
    七日執行完畢；其於入監服刑前，又於八十七年二月十六日犯攜帶兇器毀越牆垣
    及安全設備竊盜罪，經臺灣彰化地方法院於八十七年五月八日判處有期徒刑一年
    確定，入監執行，嗣經假釋交付保護管束，於八十八年十月三十日假釋期滿未經
    撤銷，執行完畢在案之事實，有臺灣高等法院被告全國前案紀錄表、臺灣彰化地
    方法院檢察署刑案資料查註紀錄表一份附卷足按，其於上揭有期徒刑執行完畢後
    ，五年以內再犯有期徒刑以上之本罪，為累犯，應依刑法第四十七條之規定遞加
    重之。原審法院認被告罪證明確而予論科，固屬有據；然原審法院未及審究被告
    所涉竊取被害人乙○○、丙○○財物部分之犯行，自有未洽。被告上訴意旨否認
    犯行，任意指摘原判決不當，雖無理由，然原判決既有前揭可議，自應由本院將
    原判決撤銷改判。查被告於夜間踰越窗戶侵入住宅行竊，已嚴重影響他人之生活
    秩序及住家安全，被害人所受之損害絕非止於該失竊之財產價值，被告僅貪圖非
    份之利，毫不顧慮他人所受危害之深淺，其惡性難認輕微，犯後復設詞推卸，未
    見悔意，核其情節，無從輕縱，自應科處相當之刑度，方能惕勵其省思悔悟，並
    彰社會正義。爰審酌被告之素行、其犯罪之動機、目的、所生之危害及其他情節
    ，並犯後之態度等一切情狀，量處如主文第二項所示之刑。又揆之上揭卷附被告
    之前科紀錄，被告自八十五年間起迄本案被查獲止，即連番累次犯違反麻醉藥品
    管理條例罪及竊盜罪等案件，耗費青春年華於犯罪及受偵審、執行，足見其已染
    致吸毒、浪費、怠墮、貪婪等惡習，毫無反省自律之能力，且無意悛悔改過，其
    犯罪習慣已然形成，經參酌檢察官之請求，認被告如僅處以有期徒刑，尚不能促
    其警惕，戒免惡習，如未於刑之執行前，令入勞動處所強制工作，習得勤勞刻苦
    之精神及謀生之技藝與能力，而於刑執行完畢或赦免後，驟然返回社會，必因無
    正當職業，嫌惡工作，致生不能適應而再犯之情形。職是之故，為促使被告將來
    得以自力更生，不致成為其家庭及社會、國家之負累，被告確有於刑之執行前令
    入勞動場所強制工作三年之必要，併宣告之。至被告於執行強制工作期間屆滿前
    ，如已無繼續執行之必要，則由執行機關檢具事證，報請檢察官聲請法院為准駁
    之裁定，屆滿後如有延長之必要，其程序亦同。
據上論斷，應依刑事訴訟法第三百六十九條第一項前段、第三百六十四條、第二百九
十九條第一項前段，刑法第五十六條、第三百二十一條第一項第一款、第二款、第四
十七條，竊盜犯贓物犯保安處分條例第一條前段、第三條第一項第一款、第四條、第
五條第一項，判決如主文。
本案經檢察官辛○○到庭執行職務。
中      華      民      國      九十      年      七    月      十二    日
                                  臺灣高等法院臺中分院刑事第六庭
                                        審判長法  官  李  文  雄
                                              法  官  陳  嘉  雄
                                              法  官  邱  顯  祥
右正本證明與原本無異。
不得上訴。
                                              書記官  陳  桂  芬
中      華      民      國     九十      年      七       月    十三    日
附錄法條:
刑法第三百二十一條
犯竊盜罪而有左列情形之一者，處六月以上五年以下有期徒刑：
一、於夜間侵入住宅或有人居住之建築物、船艦或隱匿其內而犯之者。
二、毀越門扇、牆垣或其他安全設備而犯之者。
三、攜帶兇器而犯之者。
四、結夥三人以上而犯之者。
五、乘火災、水災或其他災害之際而犯之者。
六、在車站或埠頭而犯之者。
前項之未遂犯罰之。
竊盜犯贓物犯保安處分條例第三條：
十八歲以上之竊盜犯、贓物犯，有左列情形之一者，得於刑之執行，前令入勞動場所
強制工作：
一、有犯罪之習慣者。
二、以犯竊盜罪或贓物罪為常業者。
刑法第八十四條第一項之期間，自前項強制工作執行完畢之日起算。但強制工作自應
執行之日起經過三年未執行者，自該三年之期間屆滿之日起算。
竊盜犯贓物犯保安處分條例第四條、第五條第一項：
依本條例所為之保安處分及其期間，由法院以判決諭知。
依本條例宣告之強制工作處分，其執行以三年為期。但執行已滿一年六個月，而執
  行機關認為無繼續執行之必要者，得檢具事證，報請檢察官聲請法院免予繼續執行
  。
                                                                        Ｆ


司法院資訊處製作；財團法人民間司法改革基金會備份。
